【裁判字號】    98,家抗,19
【裁判日期】    981113
【裁判案由】    撤銷禁治產宣告
【裁判全文】
臺灣高等法院臺中分院民事裁定  98年度家抗字第19號
抗  告  人  乙○
            甲○○○
上列抗告人因與相對人丙○○間撤銷禁治產宣告事件，對於民國
98年9月15日臺灣臺中地方法院98年度家聲字第205號裁定，提起
抗告，本院裁定如下：
    主  文
抗告駁回。
抗告程序費用由抗告人負擔。
    理  由
一、按對於心神喪失或精神耗弱致不能處理自己事務者，法院得
    因本人、配偶、最近親屬二人或檢察官之聲請，宣告禁治產
    ，固為民法第十四條第一項所明定。但禁治產之原因消滅後
    ，得由禁治產人本人聲請撤銷禁治產，亦為民法第十四條第
    二項、民事訴訟法第六百十九條所明定。申言之，禁治產本
    人禁治產之原因消滅，即精神回復，並能處理自己事務後，
    自得聲請法院撤銷禁治產之宣告。原法院以：相對人丙○○
    前因壓力過大而罹患精神疾病，達無法處理自己事務之程度
    ，經台灣台中地方法院97年度禁字第109號裁定宣告禁治產
    在案。經調取該事件卷證查明，其中澄清綜合醫院出具之鑑
    定報告，認相對人丙○○因長期之慢性精神分裂症及智能退
    化，於鑑定當時（按97年6月27日）之精神狀態屬於中度障
    礙，已達精神耗弱程度，但同時認為「未來恢復至正常心智
    狀態的機會，必須是有良好的醫療效果，持續穩定改善後才
    有可能」等語。其認相對人丙○○能持續治療，仍有改善至
    正常心智狀態之可能。再經原法院於鑑定人即中國醫藥大學
    附設醫院黃介良醫師前審驗相對人丙○○之心神狀況，並訊
    問相對人丙○○諸如過去生活史、疾病史、思考力、判斷力
    及處理自己一般性、日常性事務處理能力等相關問題，相對
    人丙○○均能正確回答。嗣依相對人丙○○個人生活史、精
    神疾病史、社會職業功能、精神狀態、心理測驗、身體檢查
    、精神科診斷等綜合鑑定結果認「成員（即相對人丙○○）
    目前精神狀態是穩定的，無明顯之精神分裂症之正性症狀，
    比較97年2月之鑑定時有明顯的進步，可能是藥物治療或是
    其他反應之效果，成員可自行外出、門診、購物、運用金錢
    、用餐等等處理自己事務，本院認為成員目前精神狀態已有
    部分恢復。但其精神狀態是在規則治療之前提下持續穩定，
    若不持續治療其精神狀態仍可能惡化，本院建議仍需積極精
    神治療」、「『成員目前精神狀態有已經部分恢復』部分，
    是指目前在藥物治療下，病情以及精神狀態穩定；但是由於
    精神分裂症為持續而慢性之疾病，且已經造成之功能下降並
    未完全恢復，如鑑定以及測驗中之認知功能有下降，操作以
    及動作較慢等。成員目前對外界之反應、思考能力、自己之
    利害得失之意思能力並無明顯障礙，目前認知、理解判斷能
    力有可以執行，自我照顧能力、一般日常生活事物處理能力
    可以獨立執行，推論目前精神狀態未達精神耗弱狀態」等語
    ，有鑑定報告附卷足據。原法院審驗勘驗相對人丙○○之心
    神狀況，並採用上開鑑定意見，認相對人丙○○禁治產之原
    因業已消滅，依上開規定，准撤銷相對人丙○○之禁治產宣
    告，核無不合。抗告意旨略以：相對人丙○○受前妻丁○○
    之控制，相對人丙○○之財產已為丁○○掏空，且利用相對
    人丙○○為人頭辦理抵押貸款，而抗告人聲請相對人丙○○
    宣告禁制產，係為保護相對人丙○○，不讓他人詐騙相對人
    丙○○，相對人丙○○目前在晴光療養院療養，其精神狀狀
    況不佳，鑑定人即中國醫藥大學附設醫院黃介良醫師之鑑定
    報告，不能保證相對人丙○○受騙等語，指摘原裁定不當，
    求予廢棄，為無理由。
二、據上論結，本件抗告為無理由，應依民事訴訟法第四百九十
    五條之一、第四百四十九條第一項、第七十八條、第八十五
    條第一項，裁定如主文。
中    華    民    國    98    年    11    月    13    日
                民事第一庭    審判長法  官  吳火川
                                    法  官  胡景彬
                                    法  官  饒鴻鵬
以上正本係照原本作成。
如不服本裁定應於裁定送達後10日內向本院提出抗告理由狀（須
按他造人數附具繕本），並繳納抗告裁判費新台幣1,000元。
                                    書記官  林明冬
中    華    民    國    98    年    11    月    13    日
                                                      Ｖ


司法院資訊處製作；財團法人民間司法改革基金會備份。
